臺灣高雄地方法院刑事判決　　　　　　 100年度易字第1174號
公　訴　人　臺灣高雄地方法院檢察署檢察官
被　　　告　潘明道
上列被告因恐嚇案件，經檢察官提起公訴（99年度偵字第25842
號），本院判決如下：
    主  文
潘明道犯恐嚇危害安全罪，處拘役伍拾日，如易科罰金，以新臺
幣壹仟元折算壹日。
    事  實
一、潘明道與陳木英為鄰居關係，2 人常因陳木英飼養犬隻之事
    發生爭執。於民國99年7 月1 日上午9 時22分許，潘明道騎
    乘機車行經陳木英位在高雄市○○區○○街68號之住處門前
    ，因陳木英所飼養之黑色犬隻對其吠叫而心生不滿，遂持其
    所攜帶之按摩棒下車至陳木英住處騎樓，並以該按摩棒作勢
    攻擊前揭黑色犬隻，嗣陳木英聽聞犬隻之吠叫聲而發現上情
    ，乃自屋內伸出一長棍狀物品加以抵擋，詎潘明道竟基於恐
    嚇之犯意，於見陳木英後，仍持其按摩棒作勢攻擊上開黑色
    犬隻，並出言向陳木英恫稱「妳再養狗，我就打死妳跟妳的
    狗」，而以前揭加害他人財產之動作及加害他人生命、財產
    之言語，使陳木英心生畏懼，致生危害於其安全。
二、案經陳木英訴由臺灣高雄地方法院檢察署檢察官偵查起訴。
    理  由
壹、對於證據能力之判斷
一、按被告以外之人於審判外之言詞或書面陳述，除法律有規定
    者外，不得作為證據，刑事訴訟法第159 條第1 項定有明文
    。本件證人方敏玲於警詢中之陳述，為被告以外之人於審判
    外之言詞陳述，且其警詢中所述內容，難以瞭解係陳述何時
    所發生之事，是雖未經被告聲明異議，然本院仍認不適宜作
    為證據，而該項證據復查無其他依法得為證據之情事，自未
    具有證據能力。
二、次按，證人依法應具結而未具結者，其證言不得作為證據，
    刑事訴訟法第158 條之3 定有明文。本件告訴人陳木英於偵
    訊中作證時，檢察官並未命其具結，依據前揭規定，告訴人
    於偵訊中之證詞並無證據能力。然刑事訴訟法前開規定，乃
    係基於所謂嚴格證明法則之要求，亦即法定之證據方法須經
    由法定之調查程序（證人之具結即屬法定調查程序）後，該
    項證據方能取得證據能力。但於刑事訴訟程序中，並非所有
    事項均須適用嚴格證明法則，僅係於認定犯罪事實及法律效
    果時，方有所謂嚴格證明法則之要求，故就適用自由證明法
    則之事項，證人未經具結之證詞，法院仍得予以參酌。是告
    訴人前揭偵訊中之陳述，仍得作為其他證據證明力之彈劾證
    據，不受刑事訴訟法第158 條之3 規定之限制，附此敘明。
三、另按，被告以外之人於偵查中向檢察官所為之陳述，除顯有
    不可信之情況者外，得為證據，刑事訴訟法第159 條之1 第
    2 項定有明文。本件證人方敏玲於檢察官偵查中所為之證述
    內容，業經其具結擔保其證詞之真實性，而依本案卷證資料
    所示，上開證據之取得過程並無瑕疵，未發現有何顯有不可
    信之情況，且與本案相關之待證事實具有關連性，依前揭刑
    事訴訟法第159 條之1 第2 項之規定，自應具有證據能力。
四、再按，被告以外之人於審判外之陳述，雖不符前4 條之規定
    ，而經當事人於審判程序同意作為證據，法院審酌該言詞陳
    述或書面陳述作成時之情況，認為適當者，亦得為證據。當
    事人、代理人或辯護人於法院調查證據時，知有第159 條第
    1 項不得為證據之情形，而未於言詞辯論終結前聲明異議者
    ，視為有前項之同意，刑事訴訟法第159 條之5 亦定有明文
    。本件告訴人於警詢中之陳述，為被告以外之人於審判外之
    言詞陳述，卷附之告訴狀、報案紀錄單，則係被告以外之人
    於審判外之書面陳述，而檢察官及被告就上開言詞及書面陳
    述，未於本院審理過程中聲明異議，本院並審酌前開陳述作
    成時之情況正常，所取得過程並無瑕疵，且與本案相關之待
    證事實具有關連性，認適當作為證據，依前開刑事訴訟法第
    159 條之5 之規定，認上開陳述具有證據能力。
五、卷附檢察官所製作之勘驗筆錄，係檢察官依據刑事訴訟法第
    212 條規定進行勘驗後，再依同法第43條規定所製作之筆錄
    ，要屬刑事訴訟法第159 條第1 項所稱法律另有規定之情形
    ，自應有證據能力。
貳、實體方面
一、訊據被告固不否認其因告訴人飼養犬隻之事，而與告訴人素
    有爭執，而於99年7 月1 日，其有手持按摩棒前往告訴人住
    處騎樓之情，然矢口否認有何恐嚇危害安全犯行，辯稱：案
    發當天，伊經過告訴人住處，結果告訴人的狗在吠叫，伊因
    為要勸告訴人將狗養好，不要讓狗叫，才會至告訴人住處騎
    樓，至於手持按摩棒，只是要避免狗咬伊，並沒有作勢要打
    狗。當時伊是對告訴人好言相勸，但告訴人不高興，過程中
    伊並未出言恐嚇告訴人。又當日伊去告訴人住處騎樓的時間
    應係下午4 時許，不是上午，告訴人有提供虛偽時間之監視
    錄影光碟而對伊挾怨報復之情云云。經查：
（一）前揭犯罪事實，業據告訴人於警詢中證述：伊與被告是鄰
      居關係，於99年6 月間，有隻流浪狗「小黃」到伊住處後
      ，被告就一直找伊麻煩並為騷擾。嗣於99年7 月1 日上午
      9 時許，伊正在家中洗碗，突然聽見狗叫得很兇，結果就
      發現被告拿棍子戳伊家中的另1 隻狗「小黑」，嗣被告要
      離開時，就對伊說「妳再養狗，我就打死妳跟妳的狗」等
      語（見偵卷第17、18頁），及於本院審理中證述：99年7
      月1 日，被告是於上午的時間對伊恐嚇，而伊當時心理的
      感受是會害怕等語（見本院2 卷第21至23頁）明確，並有
      告訴人住處之監視錄影翻拍相片在卷可稽（見偵卷第102
      至110 頁）。而依該等相片所示，被告係於99年7 月1 日
      上午9 時22分許，將所騎乘之機車停放在告訴人住處前之
      馬路上；嗣於同日上午9 時23分許，被告即持1 支棍狀物
      品至告訴人住處騎樓，作勢攻擊1 黑色犬隻；而約於同日
      上午9 時24、25分許，即見告訴人自其住處門內伸出1 支
      長棍狀物品予以抵擋，然被告並未罷休，仍持續有持上開
      棍狀物品作勢攻擊黑色犬隻之動作，並與告訴人有言語交
      鋒之情狀；之後於同日上午9 時26分許，被告方回到其機
      車而欲離去。是上開監視錄影翻拍相片所示情狀，要與告
      訴人上開證詞互符一致，堪認告訴人前揭證詞應屬可信。
（二）被告雖執前詞置辯，然其所言內容，非但與告訴人之證詞
      不相符合，且與前開監視錄影翻拍相片（見偵卷第102 至
      110 頁）及檢察官於另案勘驗監視錄影畫面結果（見本院
      2 卷第65頁），顯示被告於案發當時，係主動至告訴人住
      處騎樓，期間並多次揮動按摩棒作勢攻擊告訴人住處之黑
      色犬隻乙情，亦有歧異，已徵被告所辯難以採認。再者，
      依告訴人於本院審理中所證，其住處門口係朝向東南方（
      見本院2 卷第23頁），此節並為被告所肯認（見本院2 卷
      第94頁），自堪認定。又依前揭監視錄影翻拍相片所示，
      該監視錄影畫面之鏡頭，是由告訴人住處內朝向其住處騎
      樓拍攝（即朝東南方拍攝），而本件案發當時，無論係被
      告、相片中車輛之影子，均係在被告及相關車輛之右下方
      即朝西方向（見偵卷第102 至110 頁），足見此際太陽之
      位置係在東方，時間要係上午時分，堪認被告辯稱告訴人
      提供虛偽時間之監視錄影光碟而對其挾怨報復云云，顯係
      事後卸責之詞，委無足採。
（三）上開監視錄影畫面雖無錄音功能，而無從逕自該錄影內容
      判認被告是否有對告訴人為前揭恫嚇言詞，然本件案發當
      時，被告乃係於告訴人在其住處之狀況下，仍肆無忌憚地
      至告訴人住處騎樓作勢攻擊告訴人飼養之犬隻，足見被告
      是時對告訴人飼養犬隻乙事，不滿情緒已甚高張，則其於
      此情況下，對告訴人口出前開恫嚇言語，實無違背常理之
      處。再佐以告訴人上開證詞，要與前揭監視錄影畫面所示
      情狀相符，業如前述，且未見與卷內其他證據有何不相符
      合之處，堪認告訴人證述被告有以前詞對其恐嚇乙節，當
      屬確然有據，而得予以採信。至告訴人於99年8 月3 日對
      被告提出本件告訴（見偵卷第1 頁），時間係在被告於99
      年7 月6 日因另起糾紛（發生時間係99年7 月5 日）而對
      告訴人提告之後（見偵卷第78頁），且告訴人在該案之警
      詢筆錄中，並未提及被告有對其口出前揭恐嚇言語之情（
      見偵卷第83、84頁）。然告訴人於另案之警詢筆錄內容，
      既係針對另案之事而製作，則警方人員之詢問問題及告訴
      人之回答內容，本即會就另案之相關事實而為，是告訴人
      未於此際提及99年7 月1 日（即本案）所發生之事，尚屬
      事理之常。又告訴人於本院審理中證稱：伊遭被告恐嚇之
      後，想說大家是鄰居，且伊也不想走法院、惹那麼多事情
      ，所以沒有馬上對被告提告，之後是因為被告不斷欺負伊
      ，伊感到忍無可忍，所以才會對被告提告等語（見本院2
      卷第25頁），而告訴人此部分之證詞，要與社會常情並無
      不符，自難以告訴人係於被告對其提告之後方為本件告訴
      乙情，推認告訴人所言無可採認。
（四）綜上，本件事證明確，被告前揭犯行，足堪認定。
二、核被告所為，係犯刑法第305 條之恐嚇危害安全罪。被告先
    後以前揭動作及言詞恐嚇告訴人，乃係基於同一決意而為之
    數個舉動，且時間相近、所侵害法益相同，依一般社會健全
    之觀念，難以強行分開，應予包括之評價，論以接續犯之實
    質上一罪。爰審酌被告僅因不滿告訴人飼養犬隻，即以上開
    方式恐嚇告訴人，所為實欠缺法治觀念，且犯後矢口否認犯
    行，態度難認良好，另參以被告犯罪之手段、對告訴人所生
    之危害程度等一切情狀，量處如主文所示之刑，並諭知易科
    罰金之折算標準，以示懲儆。被告持以為前開犯行之按摩棒
    ，並未扣案，且該按摩棒價值非高、甚易取得，又非屬違禁
    物，無非予沒收不可之必要，為避免日後執行困難，爰不為
    沒收之諭知，附此敘明。
三、不另為無罪之諭知部分
（一）公訴意旨另以：被告於99年7 月5 日下午某時許，見告訴
      人遛狗返家途經高雄市○○區○○街59號前，竟基於恐嚇
      之犯意，手持長條狀之物，作勢攻擊告訴人所養之犬隻，
      並向告訴人恫稱：「妳再養狗，我就打死妳跟妳的狗」等
      加害生命、財產之事，致告訴人心生畏懼，足生危害於安
      全，因認被告涉犯刑法第305 條之恐嚇危害安全罪嫌。
（二）按被告未經審判證明有罪確定前，推定其為無罪；犯罪事
      實，應依證據認定之，無證據不得認定犯罪事實。又不能
      證明被告犯罪者，應諭知無罪之判決，刑事訴訟法第154
      條、第301 條第1 項分別定有明文。次按，認定犯罪事實
      所憑之證據，雖不以直接證據為限，間接證據亦包括在內
      ，然而無論直接證據或間接證據，其為訴訟上之證明，須
      於通常一般人均不致有所懷疑，而得確信其為真實之程度
      者，始得據為有罪之認定，倘其證明尚未達到此一程度，
      而有合理之懷疑存在時，即難遽採為不利被告之認定，最
      高法院著有76年臺上字第4986號判例可資參照。又依刑事
      訴訟法第161 條第1 項規定，檢察官就被告犯罪事實，應
      負舉證責任，並指出證明之方法。因此，檢察官對於起訴
      之犯罪事實，應負提出證據及說服之實質舉證責任。倘其
      所提出之證據，不足為被告有罪之積極證明，或其指出證
      明之方法，無從說服法院以形成被告有罪之心證，基於無
      罪推定之原則，自應為被告無罪判決之諭知，最高法院亦
      著有92年臺上字第128 號判例可參。
（三）檢察官認被告涉犯此部分犯行，無非係以被告之供述、告
      訴人之指訴、證人方敏玲之證述為據。訊據被告則堅詞否
      認有何此部分之恐嚇犯行，辯稱：99年7 月5 日，伊並未
      手持長條狀之物，作勢攻擊告訴人的狗，亦未出言對告訴
      人恐嚇等語。經查：
  １、告訴人於本院審理中雖證述：99年7 月5 日傍晚6 、7 時
      許，伊帶狗行經祥和街59號前，被告突然從其住處（祥和
      街57號）那邊跑出來，拿1 支長棍要打伊的狗，結果狗跑
      掉，被告就轉身要打伊，伊也跑掉，期間被告有說「妳再
      養狗，我就打死妳跟妳的狗」，讓伊感到很害怕云云（見
      本院2 卷第22頁），而證人即告訴人與被告之鄰居方敏玲
      於偵訊及本院審理中亦證稱：99年7 月間某日，伊在住處
      2 樓見到告訴人與被告在爭執，嗣於下午6 時許垃圾車來
      收垃圾之前，伊騎腳踏車要帶小孩子去散步，經過被告及
      告訴人時，見到被告手上拿1 支長約4 、50公分的木棍，
      並聽到被告說要打死告訴人的狗、要打告訴人，告訴人的
      兒子及先生聽到後，有從屋內出來，告訴人的兒子並說「
      你要打我媽媽嗎？」。之後警察有來處理他們吵架的事，
      而警察來的時候，天色還不會很暗云云（見偵卷第121 至
      123 頁、本院2 卷第26至30頁）。然關於證人方敏玲所為
      證詞部分，依據證人方敏玲之上開證述內容及告訴人於本
      院審理中所證：案發當日，因為伊與被告發生爭吵，經鄰
      居報案後，警察有前來處理等語（見本院2 卷第22頁），
      可知於99年7 月5 日案發當天，警方人員有因被告與告訴
      人發生爭吵之事而至現場處理。而依卷附報案紀錄單所示
      ，99年7 月5 日案發當天，警方人員係於是日夜間8 時2
      分許接獲報案，並於同日夜間8 時4 分許到場（見本院2
      卷第54頁），故證人方敏玲所稱被告與告訴人發生衝突之
      時間（下午6 時許之前）、警方人員到場處理之時間（天
      色未暗之時），均與上開報案紀錄單所示內容相去差遠，
      已徵證人方敏玲所言難以採認。況且，證人即告訴人配偶
      羅濱海於本院審理中證述：99年7 月5 日當天，伊沒有聽
      到被告說要對伊太太不利的話，只聽到被告說他1 個人要
      打我們3 個等語（見本院2 卷第32頁），而證人謝政達於
      本院審理中亦證述：99年7 月5 日當天，伊沒有聽到被告
      說要打死人或打死狗的話，只聽到被告說他1 個人要打我
      們3 個等語（見本院2 卷第38頁），是證人方敏玲證述：
      告訴人兒子及先生聽到被告恐嚇告訴人後，有從屋內出來
      ，告訴人的兒子並說「你要打我媽媽嗎？」云云，顯與證
      人羅濱海及謝政達之證詞有所歧異，益徵證人方敏玲所言
      情節，要與99年7 月5 日當日發生之事實不符，要難以之
      為何不利於被告之認定。
  ２、至告訴人以前詞指訴被告於99年7 月5 日有出言對其恐嚇
      部分，觀諸告訴人告訴狀所載內容，告訴人於提出本件告
      訴之時，已提及被告於99年7 月1 日上午，有以「妳再養
      狗，我就打死妳跟妳的狗」之言詞對其恐嚇（即前揭有罪
      部分），然卻未敘及被告於99年7 月5 日有以相同或類似
      言詞對其恐嚇之情，而僅謂被告有持長棍要攻擊其犬隻及
      其本人，嗣並叫囂稱要1 個打3 個（見偵卷第1 、2 頁）
      ；且嗣於99年9 月7 日製作警詢筆錄時，亦為相同陳述（
      見偵卷第17頁）；甚而於100 年3 月4 日接受偵訊時陳稱
      ：99年7 月5 日之事實與99年7 月1 日之事實「不一樣」
      ，99年7 月5 日伊帶狗行經祥和街59號前，被告突然拿1
      支棍子衝出來要打狗，沒有打到，又要來打伊（見偵卷第
      97頁，此部分僅係作為彈劾證據）。係直至100 年5 月16
      日偵訊之時，檢察官告知告訴人，證人方敏玲證述其曾聽
      聞被告陳述「妳再養狗就打死妳」，並訊問告訴人是時羅
      濱海、謝政達在何處，告訴人方首次陳稱「那是7 月5 日
      」（指99年7 月5 日被告亦有以「妳再養狗，我就打死妳
      跟妳的狗」對其恐嚇）云云（見偵卷第123 頁，此部分僅
      係作為彈劾證據）。準此，若被告於99年7 月5 日果有以
      「妳再養狗，我就打死妳跟妳的狗」之言語恐嚇告訴人，
      則告訴人何以在已提出本件告訴之狀況下，會於多次之書
      面及言詞陳述中，均未提及此節？此實與常情未合，足徵
      告訴人於本院審理中之上開證詞難以遽信，無從以之遽為
      不利於被告之認定。
  ３、另告訴人雖以前詞指訴被告於99年7 月5 日，有持長棍攻
      擊其飼養之犬隻，而證人謝政達於本院審理中亦證稱：99
      年7 月5 日，被告有拿1 支長約1 公尺的木棍要來打狗云
      云（見本院2 卷第36、37頁）。然依告訴人告訴狀及其警
      詢筆錄之記載，告訴人於99年7 月5 日，係於遛狗返家途
      中，與被告發生衝突（見偵卷第2 頁背面、第17頁）；而
      證人謝政達於本院審理中卻證稱：99年7 月5 日伊下課回
      家後，跟告訴人在屋簷下乘涼，當時狗在旁邊，結果被告
      拿木棍出來要打狗，伊及告訴人因而與被告發生口角云云
      （見本院2 卷第35、36頁）。是渠2 人所稱被告持長棍攻
      擊犬隻之情節顯有歧異，實難遽以採認。此外，依本案卷
      內所存之其他證據，均未足證明被告於99年7 月5 日，確
      有手持長條狀物品而作勢攻擊告訴人所養犬隻之情，自難
      遽為不利於被告之認定。
（四）本件檢察官認被告涉犯此部分犯行所憑之證據，尚未達於
      通常一般之人均不致有所懷疑，而得確信其為真實之程度
      ，依刑事訴訟制度「倘有懷疑，即從被告之利益為解釋」
      、「被告應被推定為無罪」之原則，即難據以為被告不利
      之認定。此外，復查無其他積極之證據，足資認定被告有
      何此部分之被訴犯行，自屬不能證明被告犯罪，本應對被
      告為無罪之諭知，惟因檢察官認被告此部分之被訴犯行，
      與其前開經本院論罪科刑之恐嚇危害安全犯行，具有接續
      犯之實質上一罪關係，爰不另為無罪之諭知，併予敘明。
據上論斷，應依刑事訴訟法第299 條第1 項前段，刑法第305 條
、第41條第1 項前段，刑法施行法第1 條之1 ，判決如主文。
本案經檢察官蔡東利到庭執行職務。
中    華    民    國   100    年    10    月    5     日
                  刑事第十七庭  法  官  陳君杰
以上正本證明與原本無異。
如不服本判決應於收受送達後10日內向本院提出上訴書狀，並應
敘述具體理由；如未敘述上訴理由者，應於上訴期間屆滿後20日
內向本院補提理由書（均須按他造當事人之人數附繕本）「切勿
逕送上級法院」。
中    華    民    國   100    年    10    月    5     日
                                書記官  紀龍年
附錄本判決論罪科刑之法條：
刑法第305 條
以加害生命、身體、自由、名譽、財產之事，恐嚇他人致生危害
於安全者，處2 年以下有期徒刑、拘役或300 元以下罰金。